【裁判字號】    98,交聲,1288
【裁判日期】    981214
【裁判案由】    聲明異議
【裁判全文】
臺灣臺南地方法院交通事件裁定        98年度交聲字第1288號
原處分機關  交通部公路總局嘉義區監理所臺南監理站
異  議  人
即受處分人  甲○○
上列受處分人因違反道路交通管理處罰條例案件，對於交通部公
路總局嘉義區監理所臺南監理站，民國98年10月5日所為之裁決
處分（處分案號：嘉監南字第裁74-S00000000號），聲明異議，
本院裁定如下：
      主  文
原處分關於罰鍰新臺幣陸仟元部分撤銷。
上開撤銷部分，甲○○不罰。
其餘異議駁回。
      理  由
一、原處分意旨略以：異議人甲○○，駕駛車牌號碼C7-0707號
    自用小客車，於民國98年8月24日1時許，於臺南市○○○路
    由東向西行駛至與崇善路之交岔路口處，車頭不慎擦撞沿崇
    善路由南向北行駛至該路口之第三人蔡蕙憶駕駛車牌號碼
    MTX-307號重型機車之右後排氣管而肇事，致蔡蕙憶受有頭
    部外傷、腰部扭傷及左手、左上臂、左膝擦傷等傷害，異議
    人肇事後並未為必要之處置，旋即駕車離去，嗣經臺南市警
    察局第一分局（下稱舉發機關）員警以異議人有「汽車駕駛
    人駕駛汽車肇事致人受傷，未採取救護措施及未依規定處置
    ，並通知警察機關處理，且任意移動肇事汽車」之違規為由
    予以製單舉發，嗣原處分機關即交通部公路總局嘉義區監理
    臺南監理站，以其違規事實明確，乃依道路交通管理處罰條
    例（下稱處罰條例）第62條第3項、第4項、第67條第3項及
    違反道路交通管理事件統一裁罰標準表之規定，裁處異議人
    罰鍰新臺幣（下同）6,000元，並吊銷駕駛執照，一年內禁
    考。
二、異議意旨略以：異議人不否認與第三人蔡蕙憶所駕駛之前開
    機車發生擦撞，惟因疲勞駕駛，並不知肇事，且異議人與第
    三人已達成和解，又肇事逃逸部分業已遭臺灣臺南地方法院
    檢察署審理在案，並課以緩起訴處分，為此聲明異議，請求
    法院撤銷原處分。
三、按汽車駕駛人駕駛汽車肇事致人受傷或死亡者，應即採取救
    護措施及依規定處置，並通知警察機關處理，不得任意移動
    肇事汽車及現場痕跡證據，違反者處新臺幣3,000元以上9,0
    00元以下罰鍰。但肇事致人受傷案件當事人均同意時，應將
    肇事汽車標繪後，移置不妨礙交通之處所；駕駛人肇事致人
    受傷而逃逸者，吊銷其駕駛執照；汽車駕駛人，曾依本條例
    其他各條規定吊銷駕駛執照者，一年內不得考領駕駛執照。
    道路交通管理處罰條例第62條第3項、第4項前段及第67條第
    3項分別定有明文。
四、本院審查：
  (一)舉發機關以上揭事由舉發異議人，原處分機關據此裁處異議
    人6,000元之罰鍰，並吊銷駕駛執照，一年內禁考之事實，
    有原處分機關嘉監南字第裁74-S00000000號裁決書及舉發機
    關南市警交字第S00000000號舉發通知單等件在卷為證，且
    為異議人所不爭，自當信為真實。次查，異議人於警詢中自
    承於「上述時地有駕駛C7-0707號自小客車沿崇善東路快車
    道東向西行駛至事故地點時，當時我作直行，突然就有一部
    機車（即MTX-307號重機車）在我左方崇善路行駛而來，對
    方機車撞上我車右前車頭因而發生交通事故，當時我覺得沒
    有什麼事，所以我就駕車離開現場，未下車處理。我不知道
    對方機車當時有倒地，我不知道對方駕駛人當時是否有受傷
    。我已經過了路口，碰撞後我以為沒事，且當時我車上有放
    音樂，所以我沒有注意到對方機車當時有倒地或受傷情事。
    我當時沒有與對方交談。我當時未停車未下車。」等語，有
    臺南市警察局第一分局道路交通事故調查筆錄在卷可考（本
    院卷第13、14頁），據此，可徵異議人明知其駕駛之C7-070
    7號自用小客車與MTX-307號重型機車有發生擦撞之情事，仍
    未依法停車查看、保持車禍現場並對第三人施以必要救助之
    情，灼然大明。另查，異議人於臺灣臺南地方法院98年度偵
    字第14232號公共危險罪審理及本院98年度交聲字第1288號
    聲明異議案訊問中均承認上情，異議人確有肇事後逃逸之情
    ，已屬確定。
  (二)惟按「一行為同時觸犯刑事法律及違反行政法上義務規定者
    ，依刑事法律處罰之。但其行為應處以其他種類行政罰或得
    沒入之物而未經法院宣告沒收者，亦得裁處之」；「前項行
    為如經不起訴處分或為無罪、免訴、不受理、不付審理之裁
    判確定者，得依違反行政法上義務規定裁處之」，行政罰法
    第26條第1、2項分別有明文。查異議人駕駛汽車肇事致人受
    傷，未立即採取救護措施，並通知警察機關處理而逕行逃逸
    之行為，固構成刑法第185條之4之肇事逃逸罪，然與道路交
    通管理處罰條例第62條第3項之違規要件相符。本件肇事逃
    逸既經臺灣臺南地方法院檢察署檢察官處以緩起訴處分，揆
    諸前揭法條所述，原處分機關對異議人再課予6,000元之罰
    鍰，實有未洽。
  (三)至原處分機關另依道路交通管理處罰條例第62條第4項、第6
    7條第3項規定裁處異議人「吊銷駕駛執照」及「一年內禁考
    」部分，係屬行政罰法第2條第1款規定之「其他種類行政罰
    」，參諸行政罰法第26條第1項但書規定及前揭說明，原處
    分機關自得裁處之。
  (四)綜上所述，原處分機關以異議人於上揭時、地「駕駛汽車肇
    事致人受傷，未即採取救護措施及依規定處置，並通知警察
    機關處理，又任意移動肇事汽車及現場痕跡證據」之違規行
    為，裁處6,000元之罰鍰，因該行為既經臺灣臺南地方法院
    檢察署檢察官以98年度偵字第14232號處以緩起訴處分，原
    處分機關再就此一部份予以裁罰，實有未洽，應予撤銷。至
    於原處分機關依道路交通管理處罰條例第62條第4項、第67
    條第3項規定裁處異議人「吊銷駕駛執照」及「一年內禁考
    」部分，該部分之處罰，既係屬行政罰法第2條第1款規定之
    「其他種類行政罰」，自屬適法，異議人就此部分之異議內
    容，並無理由，應予駁回。
五、據上論斷，應依道路交通管理處罰條例第87條第2 項、道路
    交通案件處理辦法第19條、第20條，裁定如主文。
中    華    民    國    98    年    12    月    14    日
                  交通法庭   法  官  廖建彥
以上正本證明與原本無異。
如不服本裁定應於送達後5日內向本院提出抗告狀（應附繕本）
。
                             書記官  吳揆滿
中    華    民    國    98    年    12    月    14    日


司法院資訊處製作；財團法人民間司法改革基金會備份。
